【裁判字號】    98,抗,1
【裁判日期】    980216
【裁判案由】    拍賣抵押物
【裁判全文】
臺灣屏東地方法院民事裁定                 98年度抗字第1號
抗  告  人  乙○○
相  對  人  國泰世華商業銀行股份有限公司
法定代理人  甲○○
代  理  人  丙○○
上列當事人間聲請拍賣抵押物事件，抗告人對於民國97年9 月30
日本院簡易庭97年度司拍字第449 號民事裁定提起抗告，本院裁
定如下：
    主  文
抗告駁回。
抗告程序費用新台幣壹仟元由抗告人負擔。
    理  由
一、按抵押權人於債權已屆清償期而未受清償者，得聲請法院拍
    賣抵押物，就其賣得價金而受清償。民法第881 條之17準用
    同法第873條第1項定有明文。而依民法物權編施行法第17條
    之規定，於民法物權編民國96年9 月28日修正施行前所設定
    之最高限額抵押權，亦適用之。又不動產所有人設定抵押權
    後，得將不動產讓與他人。但其抵押權不因此而受影響。民
    法第867 條復有明定。再聲請拍賣抵押物，原屬非訟事件，
    祇須其抵押權已經依法登記，並依登記之清償期業已屆滿而
    未受清償時，法院即應為許可拍賣之裁定，此法院所為准許
    拍賣抵押物之裁定，無確定實體法上之法律關係存否之性質
    ，於債權及抵押權之存否，亦無既判力，最高法院58年度台
    抗字第524 號著有判例可稽。是對於此項法律關係有爭執者
    ，應由有爭執之人，另循民事訴訟程序，以資解決，同院51
    年度台抗字第269 號判例亦足參照。
二、本件抗告意旨略以：如附表所示之不動產（下稱系爭不動產
    ）之前所有權人陳美雀，僅於民國80年間提供系爭不動產予
    第三人陳佳成向相對人借款之擔保，陳家成並已清償完畢，
    陳美雀並未提供系爭不動產為第三人陳慶傳向相對人借款之
    擔保，故相對人主張陳慶傳未清償之債務與抗告人無任何關
    連。原裁定於形式審查時即可明瞭本件非實體上法律關係存
    否之爭執，原裁定准予拍賣爭不動產並不合法，為此提起抗
    告請求廢棄原裁定，並由相對人負擔程序費用及抗告費用云
    云。
三、經查：
  (一)經本院依職權向屏東地政事務所函詢如附表所示之建物，門
    牌號碼整編前是否為「屏東市○○街60巷16號」，由屏東地
    政事務所函覆可知，上述門牌號碼為系爭建物整編前之門牌
    號碼（見本審卷第22頁），故上述門牌號碼與系爭建物為同
    一棟建物，合先敘明。
  (二)本件相對人於原審主張：系爭不動產為陳美雀提供，就相對
    人於80年11月5 日至95年11月5 日止對於陳佳成於新台幣（
    下同）1,800,000 元範圍內之債務為擔保，所設定之最高限
    額抵押權，並在抵押權設定契約書及其他約定事項載明：「
    本抵押物之擔保範圍包括債務人、擔保物提供人、連帶保證
    人對抵押物權人屏東市農會（法人合併前為屏東市農會）為
    擔保對貴會現在（包括過去所負現在尚未清償者）將來所負
    之借據、票款、保證、損害賠償等以及其他一切債務」。另
    陳佳成83年9 月26日起擔任陳慶傳之連帶保證人與相對人簽
    訂五筆借款，詎陳慶傳自89年12月14日起未依約清償本息，
    共積欠本金25,000,000元及利息與違約金，依約視同到期。
    陳美雀雖於97月2 月19日將系爭不動產所有權移轉予抗告人
    ，依法對抵押權不生影響，為此聲請准予拍賣抵押物，並提
    出抵押權設定契約書、他項權利證明書、土地登記簿謄本、
    建物登記簿謄本各一件及借據五件（均為影本）為證，堪信
    為真實，是原審據以准許相對人拍賣抵押物之聲請，即無不
    當。又本件相對人之聲請既已符合民法第873條、第881條之
    17之規定，原審依法准許相對人之聲請，即難認有何欠缺妥
    適之情。抗告人雖主張陳美雀未提供系爭不動產為陳慶傳擔
    保，陳慶傳對相對人所負之債務與抗告人無關等語，核其抗
    告意旨縱令屬實，仍屬實體上法律關係之爭執，非本件拍賣
    抵押物事件之非訟程序所應予審酌之事項。依首揭說明，抗
    告人應另行起訴，以求解決，茲仍提起抗告，請求廢棄原裁
    定，為無理由，應予駁回。
四、據上論結，本件抗告為無理由，依非訟事件法第46條、第21
    條第2 項、第24條第1 項，民事訴訟法第495 條之1 第1 項
    、第449 條第1 項、第78條，裁定如主文。
中    華    民    國    98    年    2    月    16     日
                  民事第二庭      法  官  張世賢
                                  法  官  吳思怡
                                  法  官  胡晏彰
正本係照原本作成。
本裁定不得抗告。
中    華    民    國    98    年    2     月    16    日
                                  書記官  郭松菊
┌────────────────────────────────────────────┐
│附表：                                                                                  │
├──┬──────────────────┬─┬──────────┬───┬─────┤
│編號│ 土          地           坐      落│地│  面          積    │權 利 │          │
│    ├───┬────┬──┬──┬───┤  ├──┬──┬────┤      │備      考│
│    │縣  市│鄉鎮市區○段  ○○段│地  號│目│公頃│公畝│平方公尺│範 圍 │          │
├──┼───┼────┼──┼──┼───┼─┼──┼──┼────┼───┼─────┤
│001 │屏東  │屏東    │萬年│    │449-4 │建│0   │0   │88      │全部  │          │
└──┴───┴────┴──┴──┴───┴─┴──┴──┴────┴───┴─────┘
┌──────────────────────────────────────────────────────────┐
│附表（建物）︰                                                                                                      │
├──┬───┬───────┬───────┬─────┬─────────────────┬──┬────────┤
│    │      │              │              │建築式樣主│      建物面積（平方公尺）        │    │                │
│    │      │              │              │          ├───────────┬─────┤權利│                │
│編號│建  號│建  物  門  牌│基  地  坐  落│要建築材料│ 樓    層    面    積 │附屬建物主│    │備          考  │
│    │      │              │              │          │                      │要建築材料│範圍│                │
│    │      │              │              │及房屋層數│ 合                計 │及用途    │    │                │
├──┼───┼───────┼───────┼─────┼───────────┼─────┼──┼────────┤
│001 │2796  │屏東市○○街16│萬年段449-4地 │加強磚造、│1樓50.74、2樓50.74合計│屋頂突出物│全部│                │
│    │      │巷24號        │號            │二層樓房  │101.48                │面積14.96 │    │                │
└──┴───┴───────┴───────┴─────┴───────────┴─────┴──┴────────┘


司法院資訊處製作；財團法人民間司法改革基金會備份。
